臺灣高雄地方法院刑事判決　　　　　　　95年度訴字第4317號
公　訴　人　臺灣高雄地方法院檢察署檢察官
被　　　告　甲○○ ○○○ ○.
　　　　　　　　　　33歲民.
　　　　　　　　　　 （現羈押於臺灣高雄看守所中）
指定辯護人　本院公設辯護人　黃文德
上列被告因毒品危害防制條例等案件，經檢察官提起公訴（95年
度偵字第27137 號），本院判決如下：
    主  文
甲○○ ○○○ ○○○○（中文姓名俞永發）共同運輸第三級毒品，處有期
徒刑伍年陸月，並於刑之執行完畢或赦免後，驅逐出境。扣案之
第三級毒品愷他命壹大包（含1 大包，2 小包，合計驗前淨重玖
佰玖拾點捌柒公克，驗後淨重玖佰玖拾點捌貳公克，含殘留愷他
命無法剝離之包裝袋參個）、休閒鞋壹雙、NOKIA 廠牌行動電話
壹支，均沒收。
    事  實
一、甲○○ ○○○ ○○○○（馬來西亞國籍人，中文姓名俞永發），明知
    愷他命（Ketamine，即俗稱「K 他命」）係中華民國毒品危
    害防制條例所管制之第三級毒品，且為懲治走私條例公告管
    制物品項目及其數額甲類第4 項之管制進出口物品，未經許
    可，不得非法持有、運輸及私運進口。甲○○ ○○○ ○○○○因經濟
    狀況不佳，缺錢花用，於民國95年10月12日晚上某時許，在
    馬來西亞吉隆坡某街道，認識年約40歲馬來西亞國籍，真實
    姓名年籍均不詳綽號「阿龍」之成年男子，「阿龍」向其告
    知有賺取外快之機會，2 人遂相約於翌日上午9 時許，至馬
    來西亞吉隆坡某酒店，由「阿龍」免費提供馬來西亞至臺灣
    之往返機票、新臺幣（下同）9,000 元及馬來西亞不詳門號
    之SIM 卡1 張，並告知其一旦成功入境臺灣後，自行先到高
    雄地區投宿，屆時將會撥打電話與之聯繫取貨事宜，並允諾
    事成回到馬來西亞後再給付馬來西亞幣15,000元資為報酬。
    詎甲○○ ○○○ ○○○○竟因需款孔急，萌生貪念而應允之。2 人謀
    議既定後，甲○○ ○○○ ○○○○即與「阿龍」共同基於運輸第三級
    毒品愷他命及私運屬管制進出口物品之第三級毒品愷他命進
    入我國內之犯意聯絡與行為分擔，旋於同日上午約10時許，
    在上開酒店房間內，由「阿龍」將愷他命1 包以白色膠帶綑
    綁固定在甲○○ ○○○ ○○○○腹部，另提供鞋墊內夾藏有第三級毒
    品愷他命2 包之休閒鞋1 雙供甲○○ ○○○ ○○○○換穿，穿戴完成
    後，甲○○ ○○○ ○○○○即於同日中午12時許，自馬來西亞吉隆坡
    搭乘馬來西亞航空MH086 號班機來臺，嗣於同日晚上6 時45
    分許，甲○○ ○○○ ○○○○抵達高雄小港國際機場，而於海關檢查
    室準備通關查驗證照時，機場安檢人員發覺甲○○ ○○○ ○○○○神
    色慌張，簽名亦與護照上之簽名不一致，對其實施檢查後，
    當場查獲，並自甲○○ ○○○ ○○○○身上扣得綑綁於其腹部之第三
    級毒品愷他命1 大包、甲○○ ○○○ ○○○○所穿屬「阿龍」所有供
    夾帶第三級毒品愷他命所用之休閒鞋1 雙，並自鞋底夾層內
    起出第三級毒品愷他命2 小包（合計驗前淨重990.87公克，
    驗後淨重990.82公克，純度96.6％）、甲○○ ○○○ ○○○○所有供
    其與「阿龍」聯絡運輸毒品事宜之NOKIA 廠牌行動電話1 支
    ，而查悉上情。
二、案經內政部警政署航空警察局高雄分局報告臺灣高雄地方法
    院檢察署檢察官偵查起訴。
    理  由
壹、程序方面
一、按被告以外之人於審判外之陳述雖不符前4 條之規定，而經
    當事人於審判程序同意作為證據，法院審酌該言詞陳述或書
    面陳述作成時之情況，認為適當者，亦得為證據。當事人、
    代理人或辯護人於法院調查證據時，知有第159 條第1 項不
    得為證據之情形，而未於言詞辯論終結前聲明異議，視為有
    前項之同意，刑事訴訟法第159 條之5 定有明文。
二、查本件被告犯罪事實之證據方法，詳如起訴書及本院卷內所
    引之證據，詳如：1 、航空警察局高雄分局扣押筆錄暨扣押
    物品目錄表。2 、財政部高雄關稅局扣押貨物、運輸工具收
    據及搜索筆錄。3 、航空警察局高雄分局查獲涉嫌毒品危害
    防制條例毒品初步鑑驗報告單。4 、航官警察局高雄分局煙
    毒、麻藥案件人犯尿液編號及姓名對照表。5 、毒品案件涉
    嫌人犯基本資料移送報告書暨檢附甲○○ ○○○ ○○○○出境登記表
    、護照、證件影本、照片4 張。6 、高雄醫學大學附設中和
    紀念醫院95年10月25日報告編號0000-000號檢驗報告。7 、
    證人張致哲之偵訊具結筆錄。8 、高雄市立凱旋醫院95年10
    月18日檢體編號第6263號濫用藥物尿液檢驗報告等，被告及
    公設辯護人均未於言詞辯論終結前聲明異議，並當庭表示沒
    有意見及同意列入證據方法（見本院卷第61、62頁），是本
    院審酌前開書面或言詞陳述，其作成過程並無不適當之情形
    ，認為以之作為本案之證據亦屬適當，依刑事訴訟法第159
    條之5 規定，自得作為證據，合先敘明。
貳、實體方面
一、上揭犯罪事實，業據被告甲○○ ○○○ ○○○○於本院中坦承不諱（
    見本院卷第39、61、65頁），核與證人即高雄航警局員警張
    致哲於偵訊時證述情節相符（見偵卷第27頁），並有扣案綑
    綁於被告腹部之愷他命1 大包、夾藏於被告休閒鞋鞋底之愷
    他命2 小包可佐，該3 包愷他命經送請鑑定結果，均含第三
    級毒品愷他命成分（合計驗前淨重990.87公克，驗後淨重99
    0.82公克，純度96.6％），有高雄醫學大學附設中和紀念醫
    院95年10月25日報告編號0000-000號檢驗報告1 紙在卷足憑
    （見本院卷第52頁），復有員警張致哲95年10月13日之職務
    報告、航空警察局扣押筆錄及扣押物品目錄表、高雄關稅局
    扣押貨物、運輸工具收據及搜索筆錄、航空警察局高雄分局
    查獲涉嫌毒品危害防制條例毒品初步鑑驗報告單、甲○○ ○○○
    ○○○○出境登記表、護照、機票影本、證件影本、查獲照片4
    張在卷可稽（見航空警察局高雄分局偵卷第4 、6 至8 、13
    、15、18、21至26頁），足認被告自白確與事實相符，自可
    採為認定事實之依據，本件事證明確，被告犯行堪以認定。
二、按愷他命（Ketamine）係毒品危害防制條例第2 條第2 項第
    3 款規定之第三級毒品，並為行政院依據懲治走私條例第2
    條第4 項授權公告之「懲治走私條例公告管制物品項目及其
    數額」甲類管制進出口物品第4 項所列之毒品，不得運輸亦
    不得私運進口。被告自馬來西亞私運管制進出口之第三級毒
    品愷他命入境臺灣，核其所為，係犯毒品危害防制條例第4
    條第3 項之運輸第三級毒品罪及懲治走私條例第2 條第1 項
    之私運管制物品進口罪。被告與真實姓名年籍均不詳綽號「
    阿龍」之馬來西亞籍男子，就運輸第三級毒品愷他命及私運
    管制物品進口等犯行，具有犯意聯絡及行為分擔，為共同正
    犯。又被告以一行為同時觸犯上開2 罪名，為想像競合犯，
    依刑法第55條之規定，應從一重之運輸第三級毒品罪處斷。
三、爰審酌被告夾帶第三級毒品愷他命進口，數量高達990.87公
    克，且具有相當之純度，如流入市面，將加速毒品之泛濫，
    危害國人健康甚鉅，其惡性非淺，惟念其因經濟壓力始運輸
    毒品入境，而所運輸之毒品尚未流入市面即為警查獲，尚未
    產生具體損害，又參以其於犯罪後坦承犯行，表示知錯，已
    見悔意，態度尚稱良好，及前無犯罪前科紀錄，有卷附臺灣
    高等法院被告前案紀錄表可按，素行尚佳等一切情狀，量處
    如主文所示之刑。辯護人雖以被告坦承犯行，犯後態度良好
    ，深具悔意，且被告為馬來西亞人，學歷僅有國中程度，不
    知行為嚴重性，且被告僅負責運輸毒品，並非最後利益歸屬
    者，扣案毒品尚未流入市面危害社會，又無前科紀錄素行良
    好，一時失慮欠周致罹刑章，認有法重情輕，足堪憫恕之情
    形，請求依刑法第59條規定減輕其刑等語。惟按刑法第59條
    規定犯罪情狀可憫恕者，得酌量減輕其刑，固為法院依法得
    自由裁量之事項，然非漫無限制，必須犯罪另有特殊之原因
    與環境，在客觀上足以引起一般同情，認為即予宣告法定低
    度刑期尤嫌過重者，始有其適用。是為此項裁量減刑時，必
    須就被告全部犯罪情狀予以審酌在客觀上是否有足以引起社
    會上一般人之同情，而可憫恕之情形，始稱適法，最高法院
    88年度臺上字第6683號判決可資參照，惟查，本件被告雖僅
    國中畢業，惟毒品對社會危害甚深，此為一般普遍大眾所周
    知，已如前述，其正值青壯之年，竟不思以正當手段賺取金
    錢，任意受託運輸第三級毒品愷他命入境以獲取報酬，且所
    運上開毒品，數量甚鉅、純度頗高，已如前述，對社會治安
    及他人健康已造成嚴重潛在危害，衡情並無何等足以引起一
    般同情之客觀情狀而應予以憫恕之情形，自難邀減刑之寬典
    ，要無刑法第59條酌減其刑規定適用之餘地，辯護人所請援
    用上開條文酌減其刑云云，自非可採。另本院認被告請求判
    處有期徒刑3 年6 月，既未符毒品危害防制條例第4 條第3
    項最輕本刑5 年以上有期徒刑之規定，且查無被告上開犯罪
    有顯可憫恕之情狀，得以依刑法第59條酌減其刑之情，是被
    告之求刑即屬無據。又本院審酌上情，認公訴人對被告具體
    求處有期徒刑7 年，尚嫌過重，附此敘明。又被告屬馬來西
    亞國籍，為外國人，在我國犯罪而受本件有期徒刑以上刑之
    宣告，本院認於刑之執行完畢或赦免後，有強制其出境之必
    要，爰依刑法第95條之規定，併為於刑之執行完畢或赦免後
    驅逐出境之諭知。
四、沒收部分
(一)毒品危害防制條例第2條第2項規定，毒品依其成癮性、濫用
    性及對社會危害性分為四級，並就製造、運輸、販賣、意圖
    販賣而持有、以非法方法使人施用、引誘他人施用及轉讓等
    不同品項毒品之行為，分別定其處罰。至施用或持有第三、
    四級毒品，因其可罰性較低，故予除罪化，僅就施用及持有
    第一、二級毒品科以刑罰。惟鑑於第三、四級毒品均係管制
    藥品，於93年1月9日修正施行之毒品危害防制條例第11條之
    1明定：「無正當理由，不得擅自持有」；第18條第1項後段
    復規定：「查獲之第三、四級毒品，無正當理由而擅自持有
    者，沒入銷燬之」係屬行政罰之範疇，與同條項前段規定：
    「查獲之第一、二級毒品，不問屬於犯人與否，均沒收銷燬
    之」係為刑事沒收之規定，核有不同。又同條例第19條第1
    項所定「供犯罪所用或因犯罪所得之物」，係指犯第4 條至
    第9 條、第12條、第13條或第14條第1 項、第2 項之罪所用
    或所得之物，不包括毒品本身在內，自不得為第三、四級毒
    品之沒收。而依據同條例對於查獲之製造、運輸、販賣、意
    圖販賣而持有、以非法方法使人施用、引誘他人施用及轉讓
    第三、四級毒品之沒收，並無特別規定，如其行為已構成犯
    罪，則該毒品即屬不受法律保護之違禁物，應回歸刑法之適
    用，依刑法第38條第1 項第1 款之規定沒收之（最高法院95
    年臺上字第911 號判決意旨參照）。查本件扣案被告綑綁於
    腹部之愷他命1 大包、夾藏於被告休閒鞋鞋底之愷他命2 小
    包經送驗結果，均呈第三級毒品愷他命陽性反應（合計驗前
    淨重990.87公克，驗後淨重990.82公克，純度96.6％），已
    見前述，係毒品危害防制條例所管制之第三級毒品，且為懲
    治走私條例公告管制物品項目及其數額甲類第4 項之管制進
    出口物品，未經許可，不得非法持有、運輸及私運進口，均
    應依刑法第38條第1 項第1 款之規定，宣告沒收。另包裝上
    開毒品之包裝袋係直接包覆毒品，衡情已難與所包覆之毒品
    絕對析離，應整體視之為愷他命，依同條項款一併宣告沒收
    。至鑑驗耗用之毒品既已滅失，自無庸諭知沒收，併此敘明
    。
(二)扣案之休閒鞋1 雙，係共犯「阿龍」交付予被告，供私藏夾
    帶運輸第三級毒品愷他命所用，已據被告供承在卷，應依毒
    品危害防制條例第19條第1 項規定宣告沒收。
(三)扣案之NOKIA 廠牌行動電話1 支，係屬被告所有供其入境臺
    灣後與「阿龍」聯絡本件運輸毒品犯罪之用之事實，亦經被
    告於警、偵訊及本院審理時供明在卷（見警卷第2 頁、偵卷
    第9 、28頁、本院卷第21頁），應依毒品危害防制條第19條
    第1 項之規定，宣告沒收（已扣案無不能沒收而需諭知追徵
    或以財產抵償之問題）。
(四)扣案不詳門號之SIM 卡1 張，雖係「阿龍」交予被告供聯絡
    運輸毒品所用之物，但因行動電話號碼之SIM 卡，係使用者
    向電信業者申請租用而僅取得SIM 卡之使用權，該SIM 卡仍
    屬電信業者所有，而非屬被告或「阿龍」之所有物，尚不得
    依毒品危害防制條例第19條第1 項規定宣告沒收（最高法院
    92年度臺上字第6836號判決意旨參考）。
(五)至被告因本件犯罪所可獲得之馬來西亞幣15,000之酬勞，因
    被告甫入境即遭查獲，依其與「阿龍」之約定並無從獲得此
    一酬勞，且依現存證據亦不足證明被告已有所得，自不得宣
    告沒收，附此敘明。
(六)再者，毒品危害防制條例第19條第1 項所稱「供犯罪所用或
    因犯罪所得之財物，均沒收之」，必於犯同條例第4 條至第
    9 條、第12條、第13條或第14條第1 項、第2 項之罪有直接
    關係為限，被告往返臺灣、馬來西亞之間所使用機票、食宿
    費用（「阿龍」在上開酒店交付予被告之新臺幣9,000 元）
    ，顯係被告必要之交通、食宿支出，非直接供運輸毒品之用
    ，亦非運輸毒品所得之對價，難認與運輸毒品有直接關係，
    不在毒品危害防制條例第19條第1 項所規定宣告沒收之列，
    併予敘明。
據上論斷，應依刑事訴訟法第299 條第1 項前段，毒品危害防制
條例第4 條第3 項、第19條第1 項前段，懲治走私條例第2 條第
1 項、第11條，刑法第11條前段、第28條、第55條、第38條第1
項第1 款、第95條，判決如主文。
本案經檢察官乙○○到庭執行職務。
中　　華　　民　　國　　96　　年　　1 　　月　　25　　日
                  刑事第三庭  審判長法　官  田平安
                                    法  官  郭瓊徽
                                    法  官  錢衍蓁
以上正本證明與原本無異。
如不服本判決，應於收受送達後10日內向本院提出上訴書狀。
中　　華　　民　　國　　96　　年　　1 　　月　　26　　日
 　　　　　　　　　　　　　　       書記官  周美
附錄本判決論罪科刑法條
毒品危害防制條例第4條
製造、運輸、販賣第一級毒品者，處死刑或無期徒刑；處無期徒
刑者，得併科新臺幣1 千萬元以下罰金。
製造、運輸、販賣第二級毒品者，處無期徒刑或7 年以上有期徒
刑，得併科新臺幣7 百萬元以下罰金。
製造、運輸、販賣第三級毒品者，處 5 年以上有期徒刑，得併科
新臺幣 5 百萬元以下罰金。
製造、運輸、販賣第四級毒品者，處3 年以上10年以下有期徒刑
，得併科新臺幣3 百萬元以下罰金。
製造、運輸、販賣專供製造或施用毒品之器具者，處1 年以上7
年以下有期徒刑，得併科新臺幣1 百萬元以下罰金。
前五項之未遂犯罰之。
懲治走私條例第2條
私運管制物品進口、出口逾公告數額者，處7 年以下有期徒刑，
得併科新臺幣3 百萬元以下罰金。
以犯前項之罪為常業者，處3 年以上10年以下有期徒刑，得併科
新臺幣5百 萬元以下罰金。
第 1 項之未遂犯罰之。
第 1 項所稱管制物品及其數額，由行政院公告之。
